【裁判字號】    97,上易,708
【裁判日期】    970603
【裁判案由】    妨害公務
【裁判全文】
臺灣高等法院臺中分院刑事判決         97年度上易字第708號
上  訴  人
即  被  告  戊○○
上列上訴人因妨害公務案件，不服臺灣臺中地方法院九十七年度
易字第六八號中華民國九十七年三月十日第一審判決（起訴案號
：臺灣臺中地方法院檢察署九十六年度偵字第二六五七八號），
提起上訴，本院判決如下：
    主  文
上訴駁回。
    事  實
一、戊○○於民國九十六年十一月一日（公訴人及原審均誤繕為
    十一日）下午二時三十分許，在臺中縣和平鄉○○路○段一
    五四號臺中縣警察局和平分局（下稱：和平分局）大聲咆哮
    稱：「我有報案，你們警察都未處理」、「叫分局長出來。
    」等語，值勤員警甲○○、乙○○見狀前往勸阻，戊○○仍
    情緒激動，大聲咆哮，不聽勸阻，和平分局偵查隊偵查佐丙○○及甲○○等人見狀，為維持秩序及防止有突發之抗爭，
    便持攝影器材依法執行蒐證勤務，戊○○見狀因而心生不滿
    ，欲阻止攝影蒐證，竟基於妨害公務之犯意，一度上前欲以
    手拍打攝影機阻止攝影，丙○○持攝影機後退閃避，而未成
    功，戊○○復再上前，以手拍打，並欲搶下丙○○手持之攝
    影器材阻止攝影，在旁之警員佐甲○○、乙○○遂上前欲制
    止戊○○，戊○○即以手肘攻擊甲○○胸口（未成傷），並
    以腳踹丙○○下體部位（未成傷），丙○○、甲○○及乙○○見狀，即合力制服屬現行犯之戊○○而加以逮捕。
二、案經臺中縣警察局和平分局報請臺灣臺中地方法院檢察署檢
    察官偵查起訴。
    理  由
壹、有關於證據能力部分：
    按現行刑事訴訟法為保障被告之反對詰問權，排除具有虛偽
    危險性之傳聞證據，以求實體真實之發見，於該法第一百五
    十九條第一項明定被告以外之人於審判外之言詞或書面陳述
    ，除法律有規定者外，不得作為證據。又被告以外之人於審
    判外之陳述，雖不符前四條之規定（即刑事訴訟法第一百五
    十九條之一至同條之四），而經當事人於審判程序同意作為
    證據，法院審酌該言詞陳述或書面陳述作成時之情況，認為
    適當者，亦得為證據；當事人、代理人或辯護人於法院調查
    證據時，知有第一百五十九條第一項不得為證據之情形，而
    未於言詞辯論終結前聲明異議者，視為有前項之同意，刑事
    訴訟法第一百五十九條之五定有明文。本件檢察官及被告並
    未就下述卷內證據資料（含言詞及書面陳述）之證據能力有
    所爭執，且迄於言詞辯論終結前，均未主張有刑事訴訟法第
    一百五十九條第一項不得為證據之情形，有本院準備程序及
    審判筆錄可稽，是應認已同意卷內證據均具有證據能力，本
    院審酌上開證據資料製作時之情況，尚無違法不當，且與本
    案均具有關連性，是本案後述所引用證據之證據能力均無疑
    義，合先敘明。
貳：有關於認定犯罪事實部分：
一、上訴人即被告（以下簡稱：被告）戊○○於原審及本院審理
    時固坦承確有於九十六年十一月一日下午二時三十分許，前
    去和平分局及遭該局警員逮捕以戒具戒護在偵查隊辦公室內
    之事實，惟矢口否認有何妨害公務之犯行，並辯稱：伊沒有
    妨害公務，伊去和平分局是要去報案，伊不相信原審筆錄，
    伊要當面對質。錄影帶伊沒看過，伊要去報案，報了案沒有
    處理，這前後有些矛盾。伊是被打以後，警察拉著伊被打，
    這是案發之前。伊調查過那個警員並未穿著制服正在服勤，
    他隨便穿著而已，伊就改變主意，才會要求報案，處理這個
    案件，伊後來回到和平以後，伊問過和平分局，並不是那個
    警察值勤的時間，他穿著很隨便，才會拉著伊被打，如果事
    情鬧大，行政單位、警政單位都不好看。伊很多事情都忍下
    來了，以前伊學過跆拳，腳刀腳背，沒有用腳印去踢人家，
    伊若要搶手機、搶他的錄影機，說難聽點，他拉著伊制伏伊
    時，伊才有反抗的心理，才會造成些衝突，丙○○離伊比較
    遠，伊不可能踢到他的下體，且伊自己本身都站不穩，還能
    用力嗎？伊進去警局之後不曉得什麼原因，三、五個警察就
    過來，一個在蒐證，其他的打伊，並將伊扣上手銬腳鐐云云
    。本院查：
(一)、證人即現場執勤之員警丙○○於原審審理時具結證稱：當天
    伊在偵查隊值班，當時分局的大門有人在大小聲而且拍警備
    隊值班旁邊的辦公桌，被告在叫囂，伊在隔壁的偵查隊聽到
    ，就去拿攝影機蒐證，伊拍攝之前，被告吵鬧已經大約十分
    鐘。因為被告要拍打攝影機、搶攝影機以阻止蒐證，經余進
    源、乙○○勸阻被告不聽，被告又踢伊下體，以手肘攻擊甲○○，所以伊等認為被告有妨害公務，和警備隊的同事甲○○、乙○○壓制被告並將他留置等語（原審卷第二十一頁）
    。嗣證人丙○○於本院審理時亦結證稱：「（被告戊○○問
    ：確實有無踢你下體的動作？）我在蒐證時錄影帶拍的很清
    楚，蒐證時他（指被告）有拍打攝影機，請其他兩位同事制
    止他，要抓他時他抗拒，他用腳直接踢我（下體），剛好這
    部分攝影機沒拍到，有附照片為證。」等詞。參酌以原審確
    曾於九十七年二月十八日當庭勘驗蒐證光碟，而勘驗結果：
    畫面一開始在警局前的停車場，被告情緒激動要求分局長出
    面，二名身穿制服的員警在旁勸說該男子（即被告），事後
    被告二度靠近攝影機，第一次靠近時揮手並拍打攝影機，持
    攝影機者向後退，被告又向前以手拍打攝影機，錄影畫面晃
    動後結束等情，亦有勘驗筆錄在卷可參（見原審卷第一九頁
    ）。是依原審勘驗之結果，證人丙○○持攝影機蒐證時，被
    告確有拍打攝影機、搶攝影機以阻止蒐證之行為等情，核與
    證人丙○○前開證述內容相符。再對照證人丙○○於案發後
    ，所攝照片其穿著之褲子，在下體部位，有一枚明顯之鞋印
    存在，此有證人丙○○身體照片一張附卷可資佐證（見警卷
    第五頁），與證人丙○○上開所證遭踢中下體之情形相符。
    另被告於警訊時亦係坦承是伊所踢沒錯等語（見警卷第三頁
    ），足認證人丙○○於原審及本院審理時所證述之內容核與
    客觀事證相符，應可採信。
(二)、證人即現場執勤員警甲○○於本院審理時到庭結證稱：當天
    他從外面有喝酒，跑到分局咆哮要找分局長、要找我們長官
    ，我們問他：「你有什麼事？」他說：「被人打」，我們問
    他是那一個人打他？他說在那裡，並未說是那一個人，就說
    都不處理，叫分局長出來，在分局裡鬧，我們把他從裡面帶
    到外面來，他不肯和我們拉拉扯扯，拉扯後，帶到刑事組，
    他開始摔東西、摔公物、摔電風扇等，大概情形是這樣。前
    面我們相互拉扯，要請他到外面來，去外面講是那個人打你
    ，所指為何我們也聽不清楚，我和乙○○請他出去時三人拉
    拉扯扯，偵查員丙○○就拿攝影機，他不要給我們照，想要
    把攝影機打掉，因為他力量蠻大的，我們就用手銬把他銬到
    偵查隊裡面等語。另證人即現場執勤員警乙○○於本院審理
    時則到庭結證稱：當天是我擔任值班，他來我們警備隊，進
    到分局大門（在樓下），我問他：「劉大哥你有什麼問題？
    」，他滿臉酒氣臉通紅，他說被人家打，我問：「派出所有
    無處理？」他說：「有。」但他認為去處理的警察沒辦法替
    他申張正義，所以他到分局來咆哮。據我事後了解，替他處
    理的管區警員也是被他打傷，但是他不願追究，我說我用摩
    托車載你到東勢榮民醫院驗傷，回來替你討公道，他不願意
    ，就開始咆哮。偵查組的丙○○帶攝影機出來，他認為攝影
    機對他是有敵意的，就出腳踢他的下體，所以照片上有個腳
    印，是有碰到但沒有很嚴重，當時我們用妨害公務現行犯，
    我與甲○○合力把他制服，給他上手銬。銬進去偵查隊時，
    才造成事後的事等詞，再仔細比對經原審當庭勘驗蒐證光碟
    之內容，並查無員警毆打被告之畫面，反與證人丙○○、甲○○、乙○○三人上開所證述之情節相符，益徵被告前開所
    為辯詞係與客觀事證不符而無可採信。
(三)、按警察任務為依法維持公共秩序，保護社會安全，防止一切
    危害，促進人民福利，且警察有依法執行搜索、扣押、拘提
    及逮捕之職權，警察法第二條、第九條第四款分別定有明文
    ，而警察為履行法定任務而為一切必要之行為，均不失為其
    依法令執行公務之內容，是本件警員丙○○、甲○○等人在
    警局值勤時適被告前來大聲咆哮稱：「我有報案，你們警察
    都未處理」、「叫分局長出來。」員警甲○○、乙○○見狀
    前往勸阻，被告仍情緒激動，大聲咆哮，不聽勸阻，和平分
    局偵查隊偵查佐丙○○、甲○○等人見狀，為維持秩序及防
    止有突發之抗爭，便持攝影器材依法執行蒐證勤務，自係屬
    依法執行職務無誤。綜上所述，被告上開所辯諸情顯均係臨
    訟卸責之詞，要無足採，本件事證明確，被告犯行洵堪認定
    。
二、核被告所為，係犯刑法第一百三十五條第一項之對於公務員
    依法執行職務時施強暴罪。又被告對警員甲○○、丙○○二
    位公務員依法執行職務時，當場對渠二人施以強暴，惟按妨
    害公務罪章保護之法益乃國家公權力之適正執行，縱使施暴
    對象亦係針對二名員警為之，仍應認屬侵害單一之國家法益
    ，僅成立單純一罪。原審依刑法第一百三十五條第一項，並
    審酌被告未有犯罪前科，素行尚佳，其僅因對警察心生不滿
    ，即以強暴方式妨害員警執行公務，暨其犯後猶否認犯行之
    犯後態度等一切情狀，量處拘役拾日，如易科罰金，以新
    臺幣壹仟元折算壹日。核其認事用法均無不當，量刑亦屬妥
    適。又按量刑輕重係屬事實審法院得依職權自由裁量之事項
    ，苟已斟酌刑法第五十七條各款所列情狀而未逾越法定刑度
    ，不得遽指為違法（最高法院七十二年度臺上字第六六九六
    號、七十五年度臺上字第七０三三號判例要旨參照）；且在
    同一犯罪事實與情節，如別無其他加重或減輕之原因，下級
    審量定之刑，亦無過重或失輕之不當情形，則上級審法院對
    下級審法院之職權行使，原則上應予尊重（最高法院八十五
    年度臺上字第二四四六號裁判意旨參照）。被告上訴意旨仍
    執前詞辯以並沒有妨害公務之行為，以前伊學過跆拳，腳刀
    腳背，沒有用腳印去踢人家，伊若要搶手機、搶他的錄影機
    ，說難聽點，他拉著伊制伏伊時，伊才有反抗的心理，才會
    造成些衝突，丙○○離伊比較遠，伊不可能踢到他的下體，
    且伊自己本身都站不穩，還能用力嗎等為由，指摘原判決不
    當，請求撤銷原審判決，尚無理由（詳見上述），應予駁回
    。
據上論斷，應依刑事訴訟法第三百六十八條，判決如主文。
本案經檢察官丁○○到庭執行職務。
中    華    民    國    97    年    6     月    3     日
            刑事第九庭    審判長法  官  陳  筱  珮
                                法  官  趙  春  碧
                                法  官  許  旭  聖
上列正本證明與原本無異。
不得上訴。
                                書記官  紀  美  鈺
中    華    民    國    97    年    6     月    3     日
附錄本案論罪科刑法條依據：
刑法第一百三十五條第一項：
對於公務員依法執行職務時，施強暴脅迫者，處三年以下有期徒
刑、拘役或三百元以下罰金。


司法院資訊處製作；財團法人民間司法改革基金會備份。
